【裁判字號】    95,簡,264
【裁判日期】    951127
【裁判案由】    勞保
【裁判全文】
臺北高等行政法院判決
                                     95年度簡字第00264號
原      告  甲○○
訴訟代理人  張寧洲律師
複 代理 人  陳佳雯律師
被      告  勞工保險局
代  表  人  乙○○總經理）住.
訴訟代理人  丙○○
            丁○○
上列當事人間因勞保事件，原告不服行政院勞工委員會中華民國
94年4 月29日勞訴字第0940009454號訴願決定，提起行政訴訟。
本院判決如下：
    主  文
原告之訴駁回。
訴訟費用由原告負擔。
    事  實
壹、事實概要：
    緣台北縣成衣服飾整理加工業職業工會被保險人即原告，以
    因罹患右腕腕隧道症候群，前已領取民國（下同）91年3 月
    18日至91年12月10日計268 日職業病傷病給付在案；本件原
    告復以同一傷病，於93年4 月29日檢據申請91年12月11日至
    93年4 月10日期間職業病傷病給付。案經被告審查，以原告
    所請與勞工保險條例第34條規定不符，乃於93年10月11日以
    保給傷字第09360622850 號函核定所請傷病給付應不予給付
    。原告不服，向勞工保險監理委員會申請審議，亦經該會於
    94年1 月24日以93保監審字第4303號審定書審定申請審議駁
    回後，提起訴願，經遭駁回，遂向本院提起行政訴訟。
貳、兩造聲明：
一、原告聲明求為判決：
(一)訴願決定、爭議審定及原處分均撤銷。
(二)被告應核定給付原告91年12月11日至93年4 月10日期間之職
    業病傷病給付（按應為167，768元）。
(三)訴訟費用由被告負擔。
二、被告聲明求為判決：
(一)原告之訴駁回。
(二)訴訟費用由原告負擔。
參、兩造之陳述：
一、原告主張之理由：
(一)原告確係因執行職務而罹患「右腕腕隧道症候群」之職業病
    ，而致不能工作，且至今尚未痊癒，亦無法工作，原告請求
    被告應核定給付之職業病傷病給付，自屬於法有據。
(二)按勞工保險條例第34條及第36條規定：「被保險人因執行職
    務而致傷害或職業病不能工作，以致未能取得原有薪資，正
    在治療中者，自不能工作之第4 日起，發給職業補償費或職
    業病補償費。．．．」及「職業傷害補償費及職業病補償費
    ，均按被保險人平均月保薪資百分之七十發給，．．．」。
    被告亦曾函釋「職業性腕隧道症候群」係屬應予給付之職業
    病種類，而原告亦已提出相關證明證實確實患有「職業性腕
    隧道症候群」，被告本即應依法核付原告職業傷病給付。上
    開勞工保險條例第34條所規定之要件係以被保險人因執行職
    務而致傷害或職業病不能工作，以致未能取得原有薪資，正
    在治療中者，為核發給付職業補償費或職業病補償費之要件
    ，而不能工作之要件判斷，亦須衡諸被保險人因執行職務而
    致傷害或職業病，是否已致未能取得原有薪資及被保險人實
    際工作性質等，以為判斷是否不能工作之標準，此以行政法
    之解釋方法中之文義解釋、體系解釋及目的解釋等方法即可
    解釋探求之，經查：
１、原告對於該職業病之治療，自91年起至今，持續以中醫復健
    及至國立台灣大學附設醫院（下稱台大醫院）門診治療，據
    台大醫院相關病歷可知：91年4 月20日骨科部施國正醫師於
    病歷上載明：「病名：右手腕隧道症，醫囑：暫時不宜工作
    」等語，經持續治療後，即使於93年4 月10日施醫師仍於病
    歷上記載：「病名：右手腕隧道症症候群，．．．醫囑：右
    手及手腕不宜用力過度」，並開具勞工保險傷病診斷書中載
    明：「初診日期：91年3 月16日．．．診斷商病名稱及部位
    ：右腕腕隧道症候群。醫療經過：病人自91年3 月16日起於
    門診追蹤治療迄今。醫師囑言：右手及手腕不宜過度用力。
    」，原告確因上開職業病自91年3 月16日治療至今仍未痊癒
    ，亦無法工作致未能取得原有薪資，原告據以請求職業病期
    間之職業傷病給付，自屬合法有據。
２、原告從事成衣服飾加工業，需用力使用手腕以剪裁布樣及縫
    製衣服，因此職業病致無法再從事相關成衣服飾加工業務，
    依原告所從事之成衣服飾加工業務，倘右手無法施力，即無
    法再行工作，原告所患之上開「右腕腕隧道症候群」職業病
    ，既仍未治療痊癒，原告自無法再從事工作，而無法取得原
    有薪資。
３、依行政院勞工委員會89年6 月9 日台89勞保3 字第0022720
    號函所函示之：「1 、依據勞工保險條例第34條規定，被保
    險人因執行職務而致傷害或職業病不能工作，以致未能取得
    原有薪資，正在治療中者，自不能工作之第4 日起，發給職
    業補償費或職業病補償費。所稱不能工作，係指勞工於傷病
    醫療期間不能從事工作，經醫師診斷審定者，是以勞工罹患
    傷病正在治療中，凡有工作之事實者，無論工作期間長短，
    依上開規定自不得請領是項給付」等語，反面推論，則倘勞
    工於傷病醫療期間不能從事工作，而未有工作之事實，勞工
    即得請領是項給付，原告確因該職業病未治療痊癒，而無法
    從事工作，依據上開行政院勞工委員會之函示反面解釋，原
    告得請領該不能工作期間之職業傷病給付。
(三)按「關於違法含義甚廣：包括行政處分或訴願決定之作成不
    適用法規或適用不當而言，．．．認定事實正確但適用法規
    錯誤即所謂涵攝錯誤，或認定事實關係違背經驗法則與論理
    法則，均屬違法之範圍。」（吳庚教授於其所著「行政爭訟
    法論」參照），倘被告所據以認定事實之證據，有違反經驗
    法則及論理法則，則其所為之行政處分，即屬違法，訴願決
    定機關所稱，如審查機關審查未有違法之處，即應尊重等語
    ，似嫌率斷，蓋被告認定事實所依據之專業醫師意見既已有
    違反論理法則及經驗法則之處，則被告據以所為之行政處分
    ，即為違法。
(四)專科醫師雖稱「從丁女士的症狀及病歷可知，除了腕隧道症
    候群，尚有某種關節炎，可能是類風濕性關節炎，類風濕性
    關節炎也會合併腕隧道症候群，因此本案不應再給付」云云
    ，然該專科醫師既係被告之特約醫師，且並未實際診斷原告
    ，而僅以相關病歷資料判斷，其客觀公正性，已屬有疑；再
    者，依勞工保險條例第28條之規定：「保險人為審核保險給
    付或勞工保險、各該醫院、診所或領有職業執照之醫師、助
    產士等要求提出報告、或調閱各該醫院、診所及投保單位之
    病歷．．．」，亦即被告應審酌所有相關病歷資料以為審酌
    是否為給付，而依原告因該職業病至台大醫院門診病歷資料
    及診斷證明書等，均證明原告已因該職業病持續治療未見痊
    癒而未回復工作能力，被告本應審酌該病歷資料及診斷證明
    書以核定給付原告傷病給付，而非僅由非實際診療原告之醫
    師判斷核付之依據，更何況台大施國正醫師（即實際為原告
    診療之醫師）既未認定原告之右手腕隧道症候群之起因，則
    上開被告之特約專科醫師又如何僅因「類風濕性關節炎也會
    合併腕隧道症候群」等語，即可片面率斷本案不應再給付，
    被告拒絕核付之行政處分，似有片面擷取對己有利未具客觀
    公正性醫師意見之裁量權濫用之違法之處。
(五)勞工保險監理委員會之特約專業醫師之審查意見雖以「若丁
    君的確曾因工作導致腕隧道症候群，依其神經檢查報告來看
    ，若已經268 日休息而沒工作，應早已康復，除非丁君本身
    另有他種疾病或於補償期間並未停止工作，因此才會持續出
    現症狀。若此，與法規條文精神已相違背，也為臨床經驗之
    判定，不應再給付」云云，但查：
１、該專科醫師既係被告之特約醫師，且並未實際診斷原告，而
    僅以相關病歷資料判斷，其客觀公正性，已屬有疑，另依據
    原告因該職業病至台大醫院門診病歷資料及診斷證明書等，
    均證明原告已因該職業病持續治療未見痊癒而未回復工作能
    力。
２、依據張鳴宏醫師發表於台中醫林雜誌之專業性醫療文章中指
    出：「要確定此疾病，主要依據病人的臨床表現及神經傳導
    與肌電圖檢查．．．腕隧道症候群的治療：．．．2 、保守
    療法．．．3 、局部注射類固醇．．．4 、外科手術．．．
    」，亦即對於該病症之治療，無法僅單純以休息之方式即可
    完全回復，尚應包括其他療法及病人之臨床表現而為判斷；
    又鄭紹隆醫師於其腕隧道症候群治療一文中亦指出：「．．
    ．若以上內科治療都無效，或有肌肉無力甚至萎縮之現象，
    那麼這時候就需要手術治療了」；另周悅津及謝霖芬發表於
    中華民國復健一學會雜誌之「低能量雷射對於腕隧道症候群
    治療之研究」一文中亦指出：「．．．傳統療法中，除手術
    療法外，還有保守療法，如口服消炎陣痛藥物．．．等，但
    療效並不十分理想，近年來低能量雷射來治療腕隧道症候群
    已被醫界應用於疼痛之治療．．．」等語。
３、所謂鑑定，係指法院對專門性事務判斷之證據方法。而鑑定
    人既係以自己之專門知識，向行政機關陳述意見之第三人，
    則鑑定人即需具客觀公正性且依其專業知識鑑定，則該鑑定
    意見始得做為證據，然查：被告及勞工保險監理委員會等2
    醫生，係該2 機關之特約專科醫生，且原告亦以專業醫師及
    研究文章皆指出對於該病症之治療有許多之方式，倘症狀未
    獲改善，尚須以其他方式治療，亦即皆須依據臨床病症治療
    ，且亦無指出單純休息即可使該病症完全痊癒，並非如上開
    特約醫師所率斷之以單純多日休息即可認定該病症已完全回
    復，該特約醫師之審查意見，明顯違反專業醫療經驗法則判
    斷，更何況其並非實際診療原告之醫師，另被告復片面擷取
    對己有利未具客觀公正性醫師意見，亦違反行政程序法所接
    櫫之「對當事人有利及不利事項一律注意」之客觀性義務，
    則其對於該傷病給付之核付意見，即有裁量權濫用及違反論
    理法則等違法之處。
(六)按「行政機關為處分或其他行政行為，應斟酌全部陳述與調
    查事實及證據之結果，依論理及經驗法則判斷事實之真偽，
    並將其決定及理由告知當事人」及「行政處分以書面為之者
    ，應記載下列事項：．．．2 、主旨、事實、理由及其法令
    依據．．．」行政程序法第43條及第96定有明文，且按「．
    ．．然自由心證必須依據論理及經驗法則，．．．，行政機
    關在認定事實時，必須經過法定調查程序，所下判斷必須斟
    酌各方面情形，且不違背一般人之共同經驗，不能憑空臆測
    ，或生理論上之矛盾。在判斷事實之真偽，所憑之證據及理
    由，包括如何斟酌相關人之陳述、有關證據之取捨等，應告
    知當事人，使其就有利於己之事項提出證明」「．．．若為
    裁量處分，行政機關則應就其行使裁量權之考量觀點有所說
    明，方屬理由完備之書面處分，．．．理由不備致涵攝瑕疵
    、裁量瑕疵或影響相對人防衛其權益者，構成原處分違法撤
    銷之原因，應撤銷並命被告依第96條或第97條重為處分」（
    參照學者陳慈陽教授及吳庚教授於其論著中闡述極明），參
    諸上開行政程序法及學說見解，倘行政處分未詳述裁量權考
    量觀點及載明如何斟酌相關人之陳述、有關證據之取捨等理
    由，皆已影響相對人防衛其權益者，而構成原處分違法撤銷
    之原因。被告僅以其「特約」醫生意見，即認定本案不應給
    付，既未對其為何不採納真正臨床看診醫生意見之理由有何
    說明，亦未就其行使此裁量處分之考量觀點有任何說明，影
    響原告防衛權益之態樣，已構成原處分違法撤銷之原因，更
    何況原告亦已舉相關醫學文獻證實被告特約醫生意見實違反
    專業醫療經驗法則，實未具任何客觀公正性。
(七)勞工保險條例第34條所規定之要件係以被保險人因執行職務
    而致傷害或職業病不能工作，以致未能取得原有薪資，正在
    治療中者，為核發給付職業補償費或職業病補償費之要件，
    且上開條例倘如被告所稱須該職業病外，不得另患其他疾病
    ，否則即不能請領給付，則被告顯逸脫上開條例之文義解釋
    ，亦違反立法規範目的，被保險人是否因該職業病至不能工
    作，應為判斷重點，並非僅因被保險人除該職業病外，另患
    有其他疾病，即得片面認定被保險人不得請領給付，更何況
    原告究係因何病症致不能工作，本即實際診療原告醫生，始
    能確實判斷，原告已提出實際診療原告醫生之專業意見證實
    原告確因該職業病致不能工作，原告請領此給付，要屬是法
    有理。
(八)本案訴訟標的雖僅新台幣（下同）16萬餘，然被告仍未對為
    何其特約醫師意見，違反專業醫學文章意見作任何說明，而
    此實係本案最大爭點之一，請鈞院仍就本案行言詞辯論程序
    ，以釐清事實及爭點。
(九)綜上所述，判斷是否依據勞工保險條例第34條核付職業傷病
    給付，應以實際診療原告醫師專業意見及原告工作性質等為
    判斷依據，始符合勞工保險條例照顧勞工之立法原意，原告
    實已因上開職業傷痛受有相當之身體及精神上損害，請判決
    如原告訴之聲明云云。
二、被告主張之理由：
(一)原告以因罹患右腕腕隧道症候群，前已領取91年3 月18日至
    91年12月10日計268 日職業病傷病給付，依勞工保險條例第
    36條規定，故其職業病傷病給付可請領月投保薪資百分之七
    十尚有97日，金額為45,493元（670 元×97日×70%=45,493
    元），可請領月投保薪資百分之五十有365 日，金額為122,
    275 元（670 元×365 日×50%=122,275 元），合計167,76
    8 元。
(二)按「保險人為審核保險給付或勞工保險監理委員會為審議爭
    議案件認有必要者，得向被保險人、受益人、投保單位、各
    該醫院、診所或領有執業執照之醫師、助產士等要求提出報
    告，或調閱各該醫院、診所及投保單位之病歷、薪資帳冊、
    檢查化驗紀錄或放射線診斷攝影片（X 光照片）其他有關文
    件，被保險人、受益人、投保單位、各該醫院、診所及領有
    執業執照之醫師或助產士等均不得拒絕。」「被保險人因執
    行職務而致傷害或職業病不能工作，以致未能取得原有薪資
    ，正在治療中者，自不能工作之第4 日起，發給職業傷害補
    償費或職業病補償費。．．．前項因執行職務而致傷病之審
    查準則，由中央主管機關定之。」「職業傷害補償費或職業
    病補償費，均按被保險人平均月投保薪資百分之七十發給，
    每半個月給付一次；如經過1 年尚未痊癒者，其職業傷害補
    償費或職業病補償費減為平均月投保薪資之半數，但以1 年
    為限。」勞工保險條例第28條、第34條及第36條分別定有明
    文。次按「被保險人於勞工保險職業病種類表規定適用職業
    範圍從事工作，而罹患表列疾病者，為職業病。」分別為勞
    工保險被保險人因執行職務而致傷病審查準則第3 條第2 項
    所明定。又「2 、新增之職業病種類區分為以下4 類：(一)．
    ．．(三)．．．壓迫造成之神經麻痺：職業性腕道症候群等．
    ．．」。
(三)查原告以因罹患右腕腕隧道症候群，前已領取91年3 月18日
    至91年12月10日計268 日職業病傷病給付在案；本件原告復
    以同一傷病，於93年4 月29日申請91年12月11日至93年4 月
    10日期間職業病傷病給付，並檢送國立臺灣大學醫學院附設
    醫院93年4 月10日出具之勞工保險傷病診斷書為證。案經調
    取原告就診醫院之病歷，連同前開資料送請被告特約專科醫
    師審查，審查醫師意見：「(1)92年11月15日除了右手痛麻外
    ，尚有左肩痛；93年6 月21日及6 月30日診斷兩側腕關節炎
    。(2)從丁女士的症狀及病歷可知，除了腕隧道症候群，尚有
    某種關節炎，可能是類風濕性關節炎，類風濕性關節炎也會
    合併腕隧道症候群，因此此案不應再給付。」。據此，被告
    以原告所請與勞工保險條例第34條規定不符，乃核定所請傷
    病給付應不予給付。
(四)本件經被告調取原告就診醫院之病歷，送請被告特約專科醫
    師審查，意見如前述。原告不服原核定，向勞工保險監理委
    員會申請審議，亦經該會送請特約專科醫師審查，審查意︰
    「若丁君的確曾因工作導致腕隧道症候群，依其神經檢查報
    告來看，若已經268 日休息而沒工作，應早已康復，除非丁
    君本身另有他種疾病或於補償期間並未停止工作，因此才會
    持續出現症狀。若此，與法規條文精神已相違背，也違臨床
    經驗之判定，不應再給付。」。是本件既經被告及勞工保險
    監理委員會2 位專科醫師咸認原告所患右腕腕隧道症候群不
    應再給付，則被告否准原告所請91年12月11日至93年4 月10
    日期間職業病傷病給付，要屬當然。
(五)依勞工保險條例第28條規定及「行政機關應依職權調查證據
    ，不受當事人主張之拘束，對當事人有利及不利事項一律注
    意。」「行政機關得選定適當之人為鑑定。」行政程序法第
    36條、第41條第1 項規定。法令明文規定被告為審核保險給
    付，得調查有關之文件，並得通知出具診斷書之醫院檢送病
    歷，送請具有專業知識之第三人，於行政程序中陳述關於醫
    學上之意見，以為審核之參據，此項鑑定意見之審核，要屬
    被告之法定職權。易言之，原告申請保險給付時，所檢據醫
    療院所出具之診斷證明書，僅係其申領保險給付之必備要件
    ；惟被告審核是否符合給付標準時，要非僅以該診斷證明書
    為唯一參據，此觀前揭法條規定自明。
(六)按被告特約專科醫師並非臨床看診之醫師，自無「診斷」可
    言，其所提供者僅為醫療專業上之認定，亦即屬「鑑定」之
    性質，而一般臨床看診之醫師所為之診斷行為，理論上係基
    於「看診」之事實。故被告特約專科醫師之審查意見並非在
    否定臨床醫師之診斷，而係評價臨床醫師出具之診斷書及病
    歷資料所記載被保險人病情，評定原告所請職業病傷病給付
    ，應否為給付。是本件經被告特約專科醫師依病歷資料所記
    載釋成中文，原告除患有右腕隧道症候群外，雖尚有兩側腕
    關節炎及類風濕性關節炎，惟此二症並非職業疾病之範圍，
    有上開病歷、全民健康保險證明卡及診斷書可稽，故依腕道
    症候群職業病認定標準，及前述第4 點審查醫師之判斷結論
    ，評定其所請93年4 月29日申請91年12月11日至93年4 月10
    日期間職業病傷病給付，不應再為給付，並不會涉及個人主
    觀好惡之問題，原告之見，顯有誤會，請判決如被告答辯之
    聲明等語。
    理  由
甲、程序方面：
壹、本件原適用通常訴訟程序，惟因司法院令行政訴訟法第229
    條第1 項所定適用簡易程序之數額增至20萬元，本件訴訟標
    的金額合於司法院令所定金額以內，爰改以簡易訴訟程序審
    理，並依同法第233條第1項規定，不經言詞辯論，逕行裁判
    ，合先明。
貳、本件被告代表人於訴訟繫屬中由史哲變更為蔡吉安，現為乙
    ○○，並已具狀聲明承受訴訟。
乙、實體方面：
壹、兩告不爭之事實及兩造爭點：
    如事實概要欄所述之事實，業據提出診斷証明書、給付申請
    書兼給付收據（已領之普通傷病給付）勞工保險給付申請書
    （兼給付收據）為証，為兩造所不爭執，堪信為真，兩造爭
    點厥為：原告受傷原因是否為職業傷病？
參、本院之判斷：
一、本件應適用之法條：
(一)勞工保險條例第33條：「被保險人遭遇普通傷害或普通疾病
    住院診療，不能工作，以致未能取得原有薪資，正在治療中
    者，自不能工作之第四日起，發給普通傷害補助費或普通疾
    病補助費。」，所謂「不能工作」，指完全無工作事實，故
    若須要休養方能痊癒之職業傷病，於被告醫師預計之休養期
    內，固可給予職業傷病給付，但已逾預計休養期間，係因被
    保險人持續工作未為休養，致始終未痊癒，其既非不能工作
    ，即非勞工保險職業傷病之給付範圍。行政院勞工委員會89
    年6月9日台89勞保3字第0022720號函稱「1、依據勞工保險
    條例第34條規定，被保險人因執行職務而致傷害或職業病不
    能工作，以致未能取得原領薪資，正在治療中者，自不能工
    作之第4日起，發給職業傷害補償費。所稱不能工作係指勞
    工於傷病醫療期間不能從事工作，經醫師診斷審定者，是以
    勞工罹患傷病正在治療中，凡有工作之事實者，無論工作時
    間長短，依上開規定自不得請領是項給付。」，與前揭立法
    意旨相符，行政機關予以適用，自無不法。
(二)勞工保險被保險人因執行職務而致傷病審查準則（以下簡稱
    職傷審查準則）第1條規定：「本準則依勞工保險條例第34
    條第2項規定訂定之。」
(三)職傷審查準則第2條規定：「被保險人因執行職務而致傷病
    之審查，除法令另有規定外，依本準則辦理。」
(四)職傷審查準則第1條第2項規定：「被保險人於勞工保險職業
    病種類表規定適用職業範圍從事工作，而罹患表列疾病者，
    為職業病。」
二、被告所聘審查醫師就原告症狀及是否職業傷病所為之判斷，
    並無違法情事，應予尊重。
(一)按保險事故是否職業傷病導致？該當於何等級之審定，常涉
    及醫理專業領域，非被告或監理會之一般承辦人員所能逕予
    認定。故被告於審核保險給付案件時，除以被保險人或受益
    人檢附之資料、診斷書等書面資料予以審核外，如有必要，
    亦須另外徵詢專科醫師意見或實地派員訪查瞭解實情，此觀
    勞工保險局組織條例第11條第2項規定，被告得視業務需要
    聘用兼任醫師12人至20人，及勞工保險條例第28條、第56條
    規定保險人（即被告）為審核保險給付，得調查有關之文件
    、得另行指定醫院或醫師複檢等規定甚明。
(二)可知關於「被保險人該當何級障害標準」、「是否職業傷病
    」，因審查核定之法定權限在於被告，除非被告審查程序違
    法，或其審查結果與一般正常人認知差異過大，本院均應予
    以尊重。行政院衛生署89年3月17日衛署醫字第89013119號
    函稱：「．．．診斷書之內容，係由醫師依病人病情或依該
    病人之病歷據實填載，而非依病人要求內容出具，至於該診
    斷書所載之病情，是否符合殘障給付標準，係由該殘障給付
    主管機關逕依權責認定。」，與前揭意旨相符，被告予以適
    用，自無不當。
(三)前揭「是否為職業傷病」、「殘廢等級之認定」職權，涉及
    專業性、經驗性之判斷，基於法院審查能力有限，及司法、
    行政權分立之原則，法院原則上承認行政機關就此等事項之
    決定，有「判斷餘地」。但如行政機關之判斷有恣意濫用及
    其他違法情事，亦應承認法院得例外加以審查，其可資考量
    之情形包括：1、行政機關所為之判斷，是否出於錯誤之事
    實認定或錯誤之資訊。2、行政機關之判斷，是否有違一般
    公認之價值判斷標準。3、行政機關之判斷，是否違反法定
    之正當程序。4、作成判斷之行政機關，其組織是否合法且
    有判斷之權限。5、行政機關之判斷，是否出於與事物無關
    之考量，亦即違反不當連結之禁止。6、行政機關之判斷，
    是否違反相關法治國家應遵守之原理原則，如平等原則、公
    益原則等，仍應由法院審查（釋字第55 3號解釋理由書、釋
    字第319號翁岳生等3位大法官所提不同意見書、並參照學者
    通說見解）。
(四)本件原告雖主張伊所患「右腕腕隧道症候群」係屬職業病云
    云，惟查：原告確實罹患「類風濕關節炎」，並曾請領91年
    10月14日至21日住院期間傷病給付，有被告93年3月8日保給
    傷字第0936 0145920號函在卷可憑，經被告將原告永和醫院
    91年6月5日出具之殘廢診斷書及相關病歷資料，送請該局特
    約專科醫師審查簽示意見結果認為：「92年11月15日除了右
    手痛麻外，尚有左肩痛；93年6月21日及6月30日診斷兩側腕
    關節炎。從丁女士的症狀及病歷可知，除了腕隧道症候群，
    尚有某種關節炎，可能是類風濕性關節炎，類風濕性關節炎
    也會合併腕隧道症候群，因此此案不應再給付。」，該判斷
    程序並非基於錯誤之資訊，亦未違反法定正當程序、一般公
    認之價值判斷、不當連結之禁止、平等原則、公益原則，難
    謂有何違法之處，故其專業認定縱與原告或其他醫師見解不
    同，但何者較為正確？乃屬見仁見智之問題，之前認定係屬
    職業傷病，已屬從寬認定，不能因此即謂可無限期請領職業
    傷病給付；本案經再送勞工保險監理委員會專科醫師審查，
    其審查意見亦認：「若丁君的確曾因工作導致腕隧道症候群
    ，依其神經檢查報告來看，若已經268 日休息而沒工作，應
    早已康復，除非丁君本身另有他種疾病或於補償期間並未停
    止工作，因此才會持續出現症狀。若此，與法規條文精神已
    相違背，也違臨床經驗之判定，不應再給付。」，亦認為本
    次原告之申請已踰越職業傷病之範圍，該專業判斷本院即應
    予以尊重。至其「妥當性」如何，並非本院審查之範圍，原
    告主張本次申請仍應以職業傷病核付殘廢給付云云，尚不足
    採。
四、從而，原處分否准原告職業傷病殘廢給付部分之申請，尚無
    不合，審議、訴願決定遞予維持，亦稱正確，原告徒執前詞
    ，訴請撤銷，並請求命被告按職業傷害殘廢給付（合計為16
    7，768元），為無理由，應予駁回。
肆、兩造其餘攻擊防禦方法均與本件判決結果不生影響，故不逐
    一論述，併此敘明。
據上論結，本件原告之訴為無理由，依行政訴訟法第233條第1項
、第236條、第195條第1項後段、第98條第3項前段，判決如主文
。
中    華    民    國    95    年    11    月    27    日
                     第二庭    法  官   畢乃俊
上為正本係照原本作成。
本件以訴訟事件所涉及之法律見解具有原則性者為限，始得於本
判決送達後20日內向本院提出上訴狀並表明上訴理由，如已於本
判決宣示後送達前提起上訴者，應於判決送達後20日內補具上訴
理由（均按他造人數附繕本），且經最高行政法院許可後方得上
訴。
中    華    民    國    95    年    11    月    27    日
                               書記官   簡信滇


司法院資訊處製作；財團法人民間司法改革基金會備份。
